【裁判字號】    98,訴,560
【裁判日期】    980729
【裁判案由】    違反毒品危害防制條例
【裁判全文】
臺灣嘉義地方法院刑事判決               98年度訴字第560號
公  訴  人  臺灣嘉義地方法院檢察署檢察官
被      告  甲○○
上列被告因毒品危害防制條例案件，經檢察官提起公訴（98年度
毒偵字第462號），本院合議庭裁定由受命法官獨任行簡式審判
程序，判決如下：
    主  文
甲○○施用第一級毒品，累犯，處有期徒刑捌月。
    犯 罪 事 實
一、甲○○前因肅清煙毒條例案件，經本院以83年度訴字第615
    號判處有期徒刑3年2月確定；因殺人未遂案件，經臺灣高等
    法院臺南分院以84年度上訴字第1215號判處有期徒刑7年確
    定，並經最高法院駁回上訴確定；因過失傷害案件，經本院
    以84年度交易字第36號判處有期徒刑6月確定；因偽造文書
    案件，經本院以84年度訴字第258號判處有期徒刑7月確定，
    上揭4罪經裁定應執行有期徒刑11年確定，於民國89年2月3
    日假釋，嗣假釋經撤銷，其未執行之刑，於95年7月10日執
    行完畢。又前因施用毒品案件，經本院以89年度毒聲字第16
    58號裁定送觀察勒戒後，認無繼續施用毒品傾向，於89年11
    月18日釋放，並經臺灣嘉義地方法院檢察署檢察官於89年11
    月20日以89年度毒偵字第1580號、第1608號為不起訴處分確
    定。前因施用毒品案件，經本院以90年度毒聲字第619號裁
    定送觀察勒戒後，認無繼續施用毒品傾向，於90年7月13日
    釋放，並經臺灣嘉義地方法院檢察署檢察官於同日以90年度
    毒偵字第634號為不起訴處分確定。猶不知悔改，於觀察勒
    戒完畢釋放後，基於施用第1級毒品之犯意，於98年2月7日
    22時許，在嘉義縣竹崎鄉灣橋村五間厝393號住處，以將海
    洛因置入香菸內點燃吸食之方式，施用海洛因1次。嗣於98
    年2月8日13時，在嘉義市○區○○街118巷21號附1前，因行
    跡可疑為警盤查，並於同日13時55分許，經警徵得其同意採
    尿送驗，呈嗎啡陽性反應，始查悉上情。
二、案經嘉義市政府警察局第二分局報請臺灣嘉義地方法院檢察
    署偵查起訴，經本院合議庭裁定由受命法官獨任行簡式審判
    程序。
    理  由
一、訊據被告甲○○對於上揭犯行，於本院準備程序及審理時均
    坦承不諱（見本院卷第19、27-28頁），且被告於98年2月8
    日13時55分許，經警採尿送驗，呈嗎啡陽性反應，有臺灣檢
    驗科技股份有限公司濫用藥物尿液檢驗報告、代號與真實姓
    名對照表各1份附卷可稽（見警卷第2卷第1、7頁），足認被
    告之自白與事實相符。
二、按毒品危害防制條例於92年7月9日修正公布，自93年1月9日
    施行，其中第20條、第23條將施用毒品之刑事處遇程序，區
    分為「初犯」及「5年內再犯」、「5年後再犯」。依其立法
    理由之說明：「初犯」，經觀察、勒戒或強制戒治後，應為
    不起訴處分或不付審理之裁定；經觀察、勒戒或強制戒治執
    行完畢釋放後，「5年內再犯」者，因其再犯率甚高，原實
    施之觀察、勒戒及強制戒治既已無法收其實效，爰依法追訴
    或裁定交付審理。至於經觀察、勒戒或強制戒治執行完畢釋
    放後，「5年後再犯」者，前所實施之觀察、勒戒或強制戒
    治已足以遮斷其施用毒品之毒癮，為期自新及協助其斷除毒
    癮，仍適用「初犯」規定，先經觀察、勒戒或強制戒治之程
    序。從而依修正後之規定，僅限於「初犯」及「5年後再犯
    」二種情形，始應先經觀察、勒戒或強制戒治程序。倘被告
    於5年內已再犯，經依法追訴處罰，縱其第3次（或第3次以
    上）再度施用毒品之時間，在初犯經觀察、勒戒或強制戒治
    執行完畢釋放5年以後，已不合於「5年後再犯」之規定，且
    因已於「5年內再犯」，顯見其再犯率甚高，原實施觀察、
    勒戒或強制戒治，已無法收其實效，即應依該條例第10條處
    罰，最高法院95年度第7次刑事庭會議決定可資參照。查被
    告前因施用毒品案件，經本院以89年度毒聲字第1658號裁定
    送觀察勒戒後，認無繼續施用毒品傾向，於89年11月18日釋
    放，並經臺灣嘉義地方法院檢察署檢察官於89年11月20日以
    89年度毒偵字第1580號、第1608號為不起訴處分確定。又前
    因施用毒品案件，經本院以90年度毒聲字第619號裁定送觀
    察勒戒後，認無繼續施用毒品傾向，於90年7月13日釋放，
    並經臺灣嘉義地方法院檢察署檢察官於同日以90年度毒偵字
    第634號為不起訴處分確定，有臺灣高等法院被告前案紀錄
    表1份附卷可憑，是被告於觀察勒戒執行完畢釋放後，於5年
    內已再犯，並經依法追訴處罰，雖其本件再度施用毒品之時
    間，在經觀察勒戒執行完畢釋放5年以後，已不合於「5年後
    再犯」之規定，依上開決定，應依法追訴處罰甚明。本件事
    證明確，被告之犯行堪予認定。
三、核被告所為，係犯毒品危害防制條例第10條第1項之施用第1
    級毒品罪。被告持有海洛因進而施用之，其持有之低度行為
    應為施用之高度行為所吸收，不另論罪。被告前因肅清煙毒
    條例案件，經本院以83年度訴字第615號判處有期徒刑3年2
    月確定；因殺人未遂案件，經臺灣高等法院臺南分院以84年
    度上訴字第1215號判處有期徒刑7年確定，並經最高法院駁
    回上訴確定；因過失傷害案件，經本院以84年度交易字第36
    號判處有期徒刑6月確定；因偽造文書案件，經本院以84年
    度訴字第258號判處有期徒刑7月確定，上揭4罪經裁定應執
    行有期徒刑11年確定，於89年2月3日假釋，嗣假釋經撤銷，
    其未執行之刑，於95年7月10日執行完畢，此有臺灣高等法
    院被告前案紀錄表1份在卷可參，其受徒刑之執行完畢後，5
    年以內故意再犯本件有期徒刑以上之罪，為累犯，應依刑法
    第47條第1項規定加重其刑。爰審酌被告前因施用毒品犯行
    ，經觀察勒戒執行完畢，猶不知藉機徹底戒除施用毒品之惡
    習，再次施用毒品，惟其施用毒品係自戕行為，及本件施用
    毒品之手段，其犯後坦承犯行態度良好等一切情狀，量處如
    主文所示之刑，以示懲儆。
據上論斷，應依刑事訴訟法第273條之1第1項、第299條第1項前
段，毒品危害防制條例第10條第1項，刑法第11條前段、第47條
第1項，判決如主文。
本案經檢察官陳昱奉到庭執行職務。
中    華    民    國    98    年    7     月    29    日
                  刑事第二庭  法  官  卓春慧
以上正本證明與原本無異。
如不服本判決應於收受判決後10日內向本院提出上訴書狀，並應
敘述具體理由；其未敘述上訴理由者，應於上訴期間屆滿後20日
內向本院補提理由書（均須按他造當事人之人數附繕本）「切勿
逕送上級法院」。
中    華    民    國    98    年    7     月    29    日
                              書記官  李玫娜
附錄本案論罪科刑法條全文：
毒品危害防制條例第10條第1項：
施用第一級毒品者，處6月以上5年以下有期徒刑。


司法院資訊處製作；財團法人民間司法改革基金會備份。
